【裁判字號】    95,訴,1616
【裁判日期】    950831
【裁判案由】    毒品危害防制條例
【裁判全文】
臺灣高雄地方法院刑事判決              95年度訴字第1616號
公  訴  人  臺灣高雄地方法院檢察署檢察官
被      告  甲○○
上列被告因違反毒品危害防制條例案件，經檢察官提起公訴（95
年度毒偵字第3193號）及移送併案（95年度毒偵字第5632號），
本院以簡式審判程序判決如下：
    主  文
甲○○連續施用第一級毒品，累犯，處有期徒刑壹年，扣案之海
洛因壹包（淨重零點零肆公克，及含海洛因之包裝袋壹個）均沒
收銷燬之；又施用第二級毒品，累犯，處有期徒刑拾月；應執行
有期徒刑壹年玖月，扣案之海洛因壹包（淨重零點零肆公克，及
含海洛因之包裝袋壹個）沒收銷燬之。
    事  實
一、甲○○前因民國（下同）91年間之施用毒品犯行，經本院以
    89年度毒聲字第3620號裁定強制戒治，於91年1 月16日執行
    完畢，嗣又於92年6 月間，因施用毒品案件，經本院判處有
    期徒刑1 年確定，於94年6 月30日執行完畢，猶不知悔改，
    復基於施用第一級毒品海洛因之概括犯意，自95年2 月中旬
    之某時起，連續在高雄縣岡山鎮○○路79巷15之5 號住處，
    施用海洛因多次，均以針筒注射之方式施用，平均每日施用
    2 至3 次，最後1次 在95年3 月28日中午12時許，在上址住
    處施用；另基於施用第二級毒品甲基安非他命之犯意，於95
    年3 月23日晚上7 時許，亦於前址住處，以甲基安非他命置
    於鋁箔紙上燒烤吸食之方式，施用甲基安非他命1 次。嗣於
    95年3 月24日上午10時40分許，在高雄縣岡山鎮○○○路路
    邊，因形跡可疑為警盤查，而查扣其持有之海洛因1 包（淨
    重0.04公克，含海洛因包裝袋1 個）；又於95年3 月29日2
    時45分許，在高雄縣岡山鎮○○路與前峰路之路旁，經警發
    現其為毒品戒治管制人口而查悉上情。
二、案經高雄縣政府警察局岡山分局報請臺灣高雄地方法院檢察
    署檢察官偵查起訴及移送併案。
    理  由
一、前開事實，業據被告甲○○於審理時坦承不諱（見本院卷第
    77頁），且經警2 次查獲先後採集其尿液送台灣檢驗科技股
    份有限公司鑑驗結果，95年3 月24日查獲時所採集之被告尿
    液呈嗎啡及甲基安非他命陽性反應，95年3 月29 日 查獲時
    採集之被告尿液則僅呈嗎啡陽性反應，分別有上開公司所出
    具之各該濫用藥物尿液檢驗報告各1 紙附卷可稽（95年3 月
    24日查獲部分：見95年度毒偵字第3193 號 偵卷第22頁，95
    年3 月29日查獲部分：見95年度毒偵字第5632號之警卷第5
    頁）；並有被告所持之白色粉末1 包扣案可稽，該白色粉末
    確係海洛因無訛，亦有法務部調查局之鑑定通知書1 份附卷
    可證；再者，被告前因91年間之施用毒品犯行，經本院以89
    年度毒聲字第3620 號 裁定強制戒治，於91年1 月16日執行
    完畢之事實，此有臺灣高等法院被告前案紀錄表可按，是被
    告確係於前案強制戒治期滿執行完畢後5 年內，又為本件施
    用毒品犯行無訛；從而，本件事證明確，被告犯行堪以認定
    ，應予依法論科。
二、本案相關之法律比較適用：
    行為後法律有變更者，適用行為時之法律。但行為後之法律
    有利於行為人者，適用最有利於行為人之法律，刑法第2條
    第1 項定有明文。查被告於前開行為後，刑法第56條、第47
    條及第51條第5 款業經總統於94年2 月2日 修正公布，並依
    刑法施行法第10條之1 規定自95年7 月1 日施行。職是，本
    件自應就被告行為前、後相關法律有修正者，依前揭規定加
    以比較適用。茲說明如下：
  （一）本件被告行為後，刑法第56條關於連續犯之規定業於94
        年1 月7 日修正公布刪除，並於95年7 月1日 施行，則
        被告之犯行，因行為後新法業已刪除連續犯之規定，此
        刪除雖非犯罪構成要件之變更，但顯已影響行為人刑罰
        之法律效果，自屬法律變更。經查：本件被告先後多次
        施用第一級毒品海洛因，主觀上顯係基於施用第一級毒
        品之同一犯意，客觀上逐次實施數次行為而具連續性，
        進而侵害同性質之法益，惟因其各次行為依一般社會健
        全觀念，在時間差距上，可以分開，在刑法評價上，各
        具獨立性，每次行為皆可獨立成罪，是依修正前刑法第
        56條之規定，本得適用連續犯規定而論以一罪，並得加
        重其刑至2 分之1 ，惟因修正後刑法刪除前開連續犯規
        定，以致被告前揭分別多次施用第一級毒品之數次構成
        要件行為須依法分別論以數罪而併罰之，依新法第2 條
        第1 項規定比較新、舊法之結果，仍以行為時、即修正
        前刑法第56條之規定較有利於被告（最高法院95年第8
        次刑事庭會議決議亦採同一見解）。故本件應依修正前
        刑法第56條作為被告論罪科刑之基礎。
  （二）修正前刑法第47條原規定：「受有期徒刑之執行完畢，
        或受無期徒刑或有期徒刑一部之執行而赦免後，5 年以
        內再犯有期徒刑以上之罪者，為累犯，加重本刑至2分
        之1 」，嗣修正為：「受徒刑之執行完畢，或一部之執
        行而赦免後，5 年以內故意再犯有期徒刑以上之罪者，
        為累犯，加重本刑至2 分之1 」，將累犯成立之要件限
        於5 年內「故意」再犯有期徒刑以上之罪者，始有加重
        其刑規定之適用。經比較修正前、後關於累犯之規定，
        當以修正後之規定較有利於被告，故應依刑法第2 條但
        書，適用裁判時之修正後刑法第47條第1項 前段規定，
        作為論斷被告是否構成累犯之依據。
  （三）又被告行為後，刑法第51條關於數罪併罰之定應執行刑
        規定亦於民國94年1 月7 日修正公布，並於95 年7月1
        日施行，修正前刑法第51條第5 款規定：「宣告多數有
        期徒刑者，於各刑中之最長期以上，各刑合併之刑期以
        下，定其刑期。但不得逾20年。」，修正後刑法第51條
        第5 款規定：「宣告多數有期徒刑者，於各刑中之最長
        期以上，各刑合併之刑期以下，定其刑期。但不得逾30
        年。」，經比較新舊法結果，修正後規定並末較有利於
        被告，是依刑法第2 條第1項 前段之規定，仍應依修正
        前刑法第51條第5 款規定。
  （四）按被告犯罪後法律有變更，而比較行為時及裁判時之法
        律時，應就與罪刑有關之共犯、未遂犯、結合犯以及累
        犯加重、自首減輕、暨其他法定加減原因與加減例等一
        切情形，比較其全部之結果，而為整體之適用，不能割
        裂而分別適用新舊法有利之條文（最高法院95年度台上
        字第3735號判決意旨參照）。本件經依前述是否論以連
        續犯及數罪併罰等規定合併比較之結果，爰認修正前刑
        法之連續犯及數罪併罰等相關規定較諸累犯之規定，對
        於被告論罪科刑時之影響較鉅，且較有利於被告，故應
        依行為時之修正前刑法作為本件被告論罪科刑之依據。
        至累犯規定部分，基於一體適用原則，亦應依修正前刑
        法之累犯規定適用之。
三、核被告甲○○所為，係犯毒品危害防制條例第10條第1項 項
    之施用第一級毒品及同條第2 項之施用第二級毒品等罪。被
    告持有海洛因及甲基安非他命之低度行為，應為施用海洛因
    及甲基安非他命之高度行為所吸收，均不另論罪。其先後多
    次施用第一級毒品海洛因，時間緊接，所犯係構成要件相同
    之罪名，顯係出於概括犯意反覆為之，應依修正前刑法第56
    條之規定以連續犯論處，並加重其刑。又公訴人雖未就被告
    所犯自95年2 月中旬之某時起至95年3 月28日中午12時許止
    之連續多次施用第一級毒品海洛因犯行部分起訴（不含95年
    3 月24日上午11時30分許回溯24小時之某時之施用海洛因犯
    行1 次部分），惟查被告所犯上開未經起訴之連續施用海洛
    因犯行部分，與已起訴之95年3 月24日下午11時30分許起回
    溯24小時之某時之施用海洛因1 次犯行部分，屬連續犯，已
    如前述，具有裁判上一罪之關係，並均為起訴效力所及，本
    院自均得併予審酌，附此敘明。復以其所犯施用海洛因及施
    用甲基安非他命用2 罪之間，犯意各別，行為互殊，應依修
    正前之刑法第51條規定，予以分論併罰。再被告前因91年間
    違反毒品危害防制條例之施用毒品案件，經本院判處有期徒
    刑10月確定，93年12月22日執行完畢，此有臺灣高等法院被
    告前案紀錄表可按其5 年以內再犯本件有期徒刑以上之罪，
    為累犯，依修正前刑法第47條規定加重其刑，並就被告所犯
    連續施用海洛因犯行部分，遞加重之。公訴人就被告所為施
    用第一級毒品犯行部分，求刑有期徒刑10 月 ，施用第二級
    毒品部分，求刑有期徒刑8 月，應執行有期徒刑1 年4 月，
    惟本院審酌被告前於84年間即因違反麻醉藥品管理條例之吸
    用麻醉藥品犯行，經本院判處罪刑確定且執行完畢，89年間
    因施用毒品行為，經本院裁定觀察勒戒、強制戒治執行完畢
    ，由臺灣高雄地方法院檢察署檢察官處分不起訴確定，92年
    間又因施用毒品犯行，經本院判處有期徒刑1 年確定，亦執
    行完畢，又為本案毒品之施用，此有臺灣高等法院被告前案
    紀錄表可按，顯見被告長期以來陷溺毒品之中，無法自拔，
    縱受戒治處遇及刑罰制裁，仍未得其效，是若非施以較長期
    之強制禁戒處遇，顯難期得以根絕其毒癮，而量刑自不能從
    輕，以及其於本院審理時坦供犯行，態度良好等一切情狀，
    本院認公訴人前揭求刑之刑度尚嫌過輕，爰量處如主文所示
    之刑，並依修正前刑法第51 條 第5 款之規定，定其應執行
    之刑，以示懲儆。至扣案之海洛因1 包（淨重0.04公克，以
    及含海洛因難以析離之包裝袋1 個），係查獲之毒品，依毒
    品危害防制條例第18 條 第1 項前段規定，諭知沒收銷燬。
據上論斷，應依刑事訴訟法第273 條之1 第1 項、第299 條第1
項前段，毒品危害防制條例第10條第1 項、第2 項、第18條第1
項前段，刑法第2 條第1 項前段、第11條，修正前刑法第56條、
第47條、第51條第5 款，判決如主文。
本案經檢察官黃建銘到庭執行職務。
中    華    民    國  95    年    8     月    31      日
                    刑事第13庭法  官  高思大
右正本證明與原本無異。
如不服本判決，應於判決送達後10日內向本院提出上訴狀，上訴
於台灣高等法院高雄分院（須附繕本）。
中    華    民    國  95    年    9     月    1       日
                              書記官  盧聰明
附錄條文：
毒品危害防制條例第10條第1項、第2項：
施用第1級毒品者，處6月以上5年以下有期徒刑。
施用第2級毒品者，處3年以下有期徒刑。


司法院資訊處製作；財團法人民間司法改革基金會備份。
